臺灣高等法院刑事判決
110年度上訴字第3382號
上  訴  人  臺灣士林地方檢察署檢察官
被      告  陳○○  （真實年籍住居所均詳卷）
上列上訴人因被告家暴傷害等案件，不服臺灣士林地方法院110
年度審訴字第666號，中華民國110年9月14日第一審判決（起訴
案號：臺灣士林地方檢察署110年度偵字第380號），提起上訴，
本院判決如下：
    主      文
上訴駁回。
    事實及理由
一、審理範圍
(一)按「上訴得對於判決之一部為之」、「對於判決之一部上訴
    者，其有關係之部分，視為亦已上訴。但有關係之部分為無
    罪、免訴或不受理者，不在此限」、「上訴得明示僅就判決
    之刑、沒收或保安處分一部為之」，民國110年6月16日修正
    公布，自同年月18日起施行之刑事訴訟法第348條第1項、第
    2項、第3項分別定有明文。
(二)檢察官起訴被告陳○○涉犯兒童及少年福利與權益保障法第11
    2條第1項前段、刑法第277條第1項成年人故意對兒童犯傷害
    罪嫌（繫屬原審法院日期為110年7月29日），經原審審理後
    ，認被告係犯兒童及少年福利與權益保障法第112條第1項前
    段、刑法第277條第1項成年人故意對兒童犯傷害罪而判處罪
    刑，檢察官不服原判決提起上訴，於110年11月18日繫屬本
    院，有原審法院110年11月17日士院擎刑能110審訴666字第1
    100220801號函上之本院收文戳章可憑（見本院卷第3頁），
    是本案上訴之效力及其範圍，應依現行刑事訴訟法第348條
    規定判斷。觀諸檢察官上訴書（見本院卷第19至20頁），僅
    記載不服原判決量刑之理由，且檢察官於本院110年12月9日
    準備程序時復已表示：僅有針對刑度上訴，對於原審認定的
    犯罪事實部分，沒有要上訴等語（見本院卷第78頁），業已
    明示僅就判決之刑提起上訴，依刑事訴訟法第348條第3項規
    定及修法理由，本院審理範圍僅限於原判決所處之刑，不及
    於原判決所認定犯罪事實、所犯法條（罪名）等其他部分，
    故此部分之認定，均引用第一審判決書所記載之事實、證據
    及理由（如附件）。
二、檢察官上訴意旨略以：被告僅因被害人甲○○（109年6月間生
    ，真實姓名年籍均詳卷，下稱被害人）躁動、哭鬧，即徒手
    用力抬起被害人大腿，且拉扯至頭部位置，導致被害人受有
    右股骨「螺旋狀骨折」及周圍軟組織腫脹之傷害，手段殘忍
    ，被害人所受傷勢非輕，而被告出手傷害未滿1歲之嬰兒後
    ，尚未能自我反省，於警詢、偵查仍矢口否認有何傷害犯行
    ，辯稱：伊是不小心拉傷被害人云云，明顯飾詞圖卸，未見
    悔意。原判決於本案應依兒童及少年福利與權益保障法第11
    2條第1項前段規定加重其刑之情況下，仍僅量處被告有期徒
    刑4月之刑，似不足使被告知所警惕，堪認原判決量刑過輕
    ，與刑法第57條規定及罪刑相當原則、平等原則、比例原則
    或有未合。原判決認事用法似有未洽，請將原判決撤銷，更
    為適當合法之判決云云。
三、本院之判斷
    按量刑輕重，屬為裁判之法院得依職權自由裁量之事項，苟
    其量刑已以行為人之責任為基礎，並斟酌刑法第57條各款所
    列情狀，在法定刑度內，酌量科刑，無顯然失當或違反公平
    、比例及罪刑相當原則者，亦無偏執一端，致明顯失出失入
    情形，即不得指為違法。查原審判決已經詳細記載量刑審酌
    各項被告犯罪情節及犯罪後態度等一切情狀，予以綜合考量
    ，在法定刑內科處其刑，尚屬妥適，此觀原判決所載：「爰
    以行為人之責任為基礎，審酌被告與被害人同居生活，本應
    善盡照顧之責，且被害人於本件案發時，為尚未年滿1歲之
    嬰兒，身體骨骼仍在成長發育，本即柔弱、易受傷害，尤應
    特別予以保護照顧，縱有躁動、哭鬧之情事，亦屬嬰兒正常
    之生理活動與反應，詎被告竟未能控管自我情緒，一時失控
    ，徒手用力拉扯被害人之大腿，造成被害人受有事實欄所載
    之傷害，所為至屬不該，應予非難。惟念被告犯後坦承犯行
    ，態度尚可，且於發現被害人情況有異後，隨即帶同被害人
    前往醫院檢查治療，堪認惡性非重，兼衡其前科素行、本案
    犯罪動機、目的、手段、所生危害，暨被告自陳大學肄業之
    教育智識程度、未婚、育有一子、入監前在便利商店工作，
    月薪約新臺幣3萬5,000元之家庭生活經濟狀況等一切情狀，
    量處如主文所示之刑」等情自明【見原判決第3至4頁理由欄
    三、㈣所載】。至被告固於警詢、偵查否認犯行，惟業於原
    審坦承本案犯行（見訴字卷第45至48、51至55頁），堪認被
    告對其所為已有部分悔悟之心，是檢察官以被告於警詢、偵
    查否認犯行，而未考量被告於原審承認犯行之犯後態度，即
    認被告無悔意，難認有據。準此，原審於量刑時既已將被告
    為本案犯行之犯罪動機、手段、被害人所受傷勢及被告犯後
    態度等均列為量刑因子，所量處刑度復與罪刑相當原則及比
    例原則無悖，是檢察官執前詞主張原審量刑過輕，與刑法第
    57條規定及罪刑相當原則、平等原則、比例原則或有未合云
    云而提起上訴，為無理由，應予駁回。
據上論斷，應依刑事訴訟法第373條、第368條，判決如主文。
本案經檢察官張志明提起公訴，檢察官蔡元仕提起上訴，檢察官
林宏松到庭執行職務。
中　　華　　民　　國　　110 　年　　12　　月　　29　　日
                  刑事第十八庭  審判長法  官  何俏美
                                      法  官  葉乃瑋
                                      法  官  黃紹紘
以上正本證明與原本無異。
如不服本判決，應於收受送達後20日內向本院提出上訴書狀，其
未敘述上訴之理由者並得於提起上訴後20日內向本院補提理由書
（均須按他造當事人之人數附繕本）「切勿逕送上級法院」。
                                      書記官  顏淑華
中　　華　　民　　國　　111 　年　　1 　　月　　3 　　日

附錄本案論罪科刑法條全文
兒童及少年福利與權益保障法第112條
成年人教唆、幫助或利用兒童及少年犯罪或與之共同實施犯罪或
故意對其犯罪者，加重其刑至二分之一。但各該罪就被害人係兒
童及少年已定有特別處罰規定者，從其規定。
對於兒童及少年犯罪者，主管機關得獨立告訴。

中華民國刑法第277條
傷害人之身體或健康者，處5年以下有期徒刑、拘役或50萬元以
下罰金。
犯前項之罪，因而致人於死者，處無期徒刑或7年以上有期徒刑
；致重傷者，處3年以上10年以下有期徒刑。

附件
臺灣士林地方法院刑事判決
                                    110年度審訴字第666號
公  訴  人  臺灣士林地方檢察署檢察官
被      告  陳○○  
上列被告因傷害案件，經檢察官提起公訴（110 年度偵字第380
號），被告於本院準備程序時就被訴事實為有罪之陳述，本院合
議庭裁定由受命法官獨任行簡式審判程序審理，並判決如下：
    主  文
陳○○成年人故意對兒童犯傷害罪，處有期徒刑肆月。
    事  實
一、陳○○與甲○○（民國000 年0 月生，完整姓名年籍詳卷）之母
    甲○○（完整姓名年籍詳卷）為男女朋友關係，渠等三人共同
    居住在臺北市○○區○○路（完整地址詳卷，下稱本案住處），
    而具有家庭暴力防治法第3 條第2 款之家庭成員關係。詎陳
    ○○於109 年11月24日7 時許，獨自一人在本案住處照顧甲○○
    時並為其更換尿布時，因不耐甲○○不停躁動、哭鬧，竟基於
    成年人故意傷害兒童身體之犯意，徒手用力抬起甲○○之大腿
    ，且拉扯至頭部之位置，導致甲○○受有右股骨螺旋狀骨折及
    周圍軟組織腫脹之傷害。嗣因甲○○持續哭鬧不停，陳○○與甲
    ○○始帶同甲○○前往三軍總醫院內湖院區就醫，經該院通報臺
    北市家庭暴力暨性侵害防治中心而循線查悉上情。
二、案經臺北市政府告訴及臺北市政府警察局內湖分局報告臺灣
    士林地方檢察署檢察官偵查起訴。
    理  由
一、本案被告陳○○所犯者為死刑、無期徒刑、最輕本刑為3 年以
    上有期徒刑以外之罪，其於準備程序進行中就被訴事實為有
    罪之陳述，經本院告知簡式審判程序之旨，並聽取檢察官
　　、被告之意見後，本院合議庭依刑事訴訟法第273 條之1 第
    1 項之規定，裁定由受命法官獨任進行簡式審判程序。又依
    刑事訴訟法第273 條之2 、同法第159 條第2 項之規定，簡
    式審判程序不適用傳聞法則有關限制證據能力之相關規定，
    合先敘明。
二、被告陳○○除於警詢、偵查中詳述本案發生經過，並於本院準
    備程序及審理時坦承全部犯罪事實不諱（見偵字第380 號卷
    第10頁至第13頁、他字第5553號卷第85頁至第89頁、本院卷
    第46頁、第53頁），此外，復有證人甲○○之證詞（見偵字第
    380 號卷第15頁至第16頁、他字第5553號卷第87頁至第89頁
    ），以及三軍總醫院急診病歷、急診護理評估表、急診醫護
    生命徵候紀錄、病歷及醫療影像光碟、國立臺灣大學醫學院
    附設醫院110 年4 月16日校附醫秘字第1100901898號函所附
    受理院外機關鑑定/ 查詢案件回復意見表、臺北市政府警察
    局內湖分局刑案現場圖、現場勘察照片及被害人甲○○照片等
    附卷可稽（見偵字第380 號卷第41頁至第81頁、第161 頁至
    第163 頁），則被告前開任意性自白應與事實相符，堪予採
    信。綜上，本案事證明確，被告犯行洵堪認定，應予依法論
    科。
三、論罪科刑
  ㈠按家庭暴力者，謂家庭成員間實施身體或精神上不法侵害之
    行為；家庭暴力罪者，謂家庭成員間故意實施家庭暴力行為
    而成立其他法律所規定之犯罪，家庭暴力防治法第2 條第1
　　款、第2 款分別定有明文。本案被告陳○○與被害人甲○○間有
    同居關係，業據被告供承明確（見偵字第380 號卷第11頁）
    ，渠等乃係家庭暴力防治法第3 條第2 款所定之家庭成員關
    係，又被告傷害被害人身體之行為，係屬家庭成員間故意實
    施身體上不法侵害行為，即為家庭暴力防治法之家庭暴力罪
    ，惟因家庭暴力防治法之上開條文並無罰則規定，是被告所
    為前開傷害犯行，仍應依刑法上之傷害罪規定予以論罪科刑
    。公訴意旨漏未論及家庭暴力防治法之規定，自應予以補充
    。
  ㈡次按兒童及少年福利與權益保障法第112 條第1 項規定成年
    人故意對兒童及少年犯罪者，加重其刑至2 分之1 ，係對被
    害人為兒童、少年之特殊要件予以加重處罰，乃就犯罪類型
    變更之個別犯罪行為予以加重，係屬刑法分則加重之性質，
    非僅單純之刑度加重，即其構成要件亦與常態犯罪之罪型不
    同，為一獨立之犯罪構成要件，倘成年人係故意對兒童、少
    年犯罪，自應依該條文論以獨立之罪名，而非僅加重其刑。
    查被告行為時為年滿20歲之成年人，被害人則係甫出生5 個
    月、未滿1 歲之兒童等情，有被告及被害人之個人戶籍資料
    查詢結果附卷可考，是核被告所為，係犯兒童及少年福利與
    權益保障法第112 條第1 項前段、刑法第277 條第1 項之成
    年人故意對兒童犯傷害罪。
  ㈢被告故意對未滿12歲之兒童即被害人犯前揭傷害罪行，應依
    兒童及少年福利與權益保障法第112 條第1 項前段之規定，
    加重其刑，而此一加重，係屬刑法分則加重之性質，業如前
    述，則本案被告所犯刑法第277 條第1 項傷害罪之最重本刑
    為有期徒刑5 年，經加重其刑至2 分之1 後，法定最重本刑
    已達有期徒刑7 年6 月，顯與刑法第41條第1 項前段所定得
    易科罰金者限於「犯最重本刑為5 年以下有期徒刑以下之刑
    之罪」之要件不合，自不得易科罰金。
  ㈣爰以行為人之責任為基礎，審酌被告與被害人同居生活，本
    應善盡照顧之責，且被害人於本件案發時，為尚未年滿1 歲
    之嬰兒，身體骨骼仍在成長發育，本即柔弱、易受傷害，尤
    應特別予以保護照顧，縱有躁動、哭鬧之情事，亦屬嬰兒正
    常之生理活動與反應，詎被告竟未能控管自我情緒，一時失
    控，徒手用力拉扯被害人之大腿，造成被害人受有事實欄所
    載之傷害，所為至屬不該，應予非難。惟念被告犯後坦承犯
    行，態度尚可，且於發現被害人情況有異後，隨即帶同被害
    人前往醫院檢查治療，堪認惡性非重，兼衡其前科素行、本
    案犯罪動機、目的、手段、所生危害，暨被告自陳大學肄業
    之教育智識程度、未婚、育有一子、入監前在便利商店工作
　　，月薪約新臺幣3 萬5,000 元之家庭生活經濟狀況等一切情
    狀，量處如主文所示之刑。又本件所量處之刑，雖不得易科
    罰金，惟仍得依刑法第41條第3 項規定易服社會勞動，併此
    敘明。
據上論斷，應依刑事訴訟法第273 條之1 第1 項、第299 條第1
項前段，兒童及少年福利與權益保障法第112 條第1 項前段，刑
法第11條前段、第277 條第1 項，刑法施行法第1 條之1 第1 項
，判決如主文。
本案經檢察官張志明提起公訴，由檢察官蔡元仕到庭執行職務。
中　　華　　民　　國　　110 　年　　9 　　月　　14　　日
                  刑事第九庭  法  官  蘇怡文
以上正本證明與原本無異。
因疫情而遲誤不變期間，得向法院聲請回復原狀。
如不服本判決應於收受本判決後20日內向本院提出上訴書狀，並
應敘述具體理由。其未敘述上訴理由者，應於上訴期間屆滿後20
日內向本院補提理由書狀（均須按他造當事人之人數附繕本）「
切勿逕送上級法院」。
                              書記官  林孟君
中　　華　　民　　國　　110 　年　　9 　　月　　14　　日

附錄本案論罪科刑法條全文：
兒童及少年福利與權益保障法第112 條第1 項前段
成年人教唆、幫助或利用兒童及少年犯罪或與之共同實施犯罪或
故意對其犯罪者，加重其刑至2 分之1 。但各該罪就被害人係兒
童及少年已定有特別處罰規定者，從其規定。
對於兒童及少年犯罪者，主管機關得獨立告訴。

中華民國刑法第277 條第1 項
傷害人之身體或健康者，處5 年以下有期徒刑、拘役或50萬元以
下罰金。
犯前項之罪，因而致人於死者，處無期徒刑或7 年以上有期徒刑
；致重傷者，處3 年以上10年以下有期徒刑。